最高法院刑事判決　　　　　　　　　　　　　　　　九十一年度台上字第七三七號
　　上　訴　人　丙○○
　　　　　　　　乙○○
　　　　　　　　甲○○
　　右　一　人
　　選任辯護人　郭芳宜律師
右上訴人等因違反麻醉藥品管理條例案件，不服台灣高等法院中華民國八十八年九月
二日第二審更審判決 (八十七年度上更(一)字第四二八號，起訴案號：台灣台北地方法
院檢察署八十四年度偵字第二二三五三、二五八五一號) ，提起上訴，本院判決如左
：
    主  文
原判決關於甲○○部分撤銷，發回台灣高等法院。
其他上訴駁回。
    理  由
一、發回部分：
本件原判決認定：徐豐國於民國八十四年八月上旬，夥同葉隆茂、丙○○基於共同犯
意之聯絡，由徐豐國提供資金，交由葉隆茂在大陸購得製造化學合成麻醉藥品安非他
命之主要原料麻黃素約四十五公斤，委託上訴人甲○○運回台灣，以非法製造安非他
命，甲○○於收受丙○○轉交之徐豐國所付酬勞前金新台幣 (下同) 十萬元用以修理
漁船後，即於八十四年八月下旬，以幫助非法製造安非他命之犯意，將上述麻黃素私
運來台，並分兩次，分別於八十四年八月二十八日、九月十日，在台北市○○○○路
「芳鄰餐廳」附近及台北市○○區○○街十六號前，將上述麻黃素交給丙○○，丙○
○則於八十四年九月上、中旬，分二次將上述麻黃素攜至台北市○○街十八號二樓乙
○○居住處藏放；乙○○知情，仍基於幫助非法製造安非他命之犯意，提供上述居住
處所及原判決附表(二)所列之物品，由丙○○等藏置麻黃素製造安非他命，丙○○於八
十四年九月間，與由葉隆茂所安排，有共同犯意聯絡之陳姓成年男子，一同在上址以
原判決附表(二)所列之物及丙○○另行購得原判決附表(一)所列之物，取用一部分 (約二
公斤) 麻黃素，著手非法製造安非他命，惟未獲成功而未遂；葉隆茂復於同年十月六
日聯絡另一林姓成年男子欲再提煉麻黃素製造安非他命，翌 (七) 日下午八時許，丙
○○、乙○○將尚未提煉之麻黃素十大包毛重約九公斤六百十七公克分裝於丙○○所
有如原判決附表(一)所示洗衣粉桶、乖乖桶、孔雀桶內，攜至台北市○○街六十五巷巨
聯建設集合住宅工地附近，放置於不知情之吳深生借予綽號「林仔」成年男子之ＳＶ
五二九六號小客車上，欲交予「林仔」繼續加工煉製安非他命，嗣吳深生前來開車之
際，為法務部調查局人員查獲，扣得上述洗衣粉桶、乖乖桶及孔雀桶各一只及桶內裝
盛之麻黃素，隨即於當晚十時十分許在乙○○前開住處查扣麻黃素三十一大包及一百
零八小包，毛重共約三十三公斤三百二十九點五公克，及分屬丙○○、乙○○所有如
原判決附表(一)、(二)所列之物等情。因而撤銷第一審關於甲○○部分之判決，改判論處
甲○○幫助非法製造化學合成麻醉藥品未遂罪刑，固非無見。
惟查共同被告不利於己之陳述，固得採為其他共同被告犯罪事實之認定，但此項不利
之供述，仍應調查其他必要之證據，以察其是否與事實相符。本件原判決認定上訴人
甲○○於收受丙○○轉交之十萬元用以修理漁船後，即以幫助非法製造安非他命之犯
意，將右述麻黃素私運來台，先後於八十四年八月二十八日、九月十日分二次交給丙
○○等情，係以丙○○於調查時指認甲○○口卡照片，於原審供述甲○○為私運麻黃
素來台之船主，開紅色跑車交麻黃素與渠；另徐豐國於調查時供稱丙○○於八十四年
八月二十八日前後約其碰面，要其檢視自大陸走私之安非他命成色，丙○○身旁有一
位男子同行，是叫阿鍾之漁船船主；及上訴人甲○○自承曾開紅色三菱跑車交付手提
袋於人，為其所憑之依據。但上訴人甲○○到案後，始終否認其係漁船船主或從事與
漁船有關之工作，丙○○在原審法院前審調查時先為不利於甲○○之供述 (見二一二
七號上訴卷第三十、六一、六二、一三三頁) ，嗣丙○○、徐豐國與甲○○等人同時
到場時，丙○○又改稱「我說的『阿忠』不是甲○○，不知道他叫什麼名字」，徐豐
國則稱其僅認識丙○○，不認識其他人 (見原審更(一)卷第五一、五二頁) ，究竟丙○
○、徐豐國所指之漁船船主，是否確為上訴人甲○○，又上訴人甲○○並未參與製造
安非他命行為，而丙○○、徐豐國在調查之初均供稱是走私安非他命，台北市調查處
移送函亦載稱徐豐國等涉嫌走私安非他命，丙○○於原審法院前審調查時供述「 (甲
○○) 把東西交給我，但什麼東西我不知道」，究竟上訴人甲○○是否知悉其走私運
送之物，係製造安非他命之原料麻黃素，而非安非他命，丙○○之供述尚欠明確，此
與判斷上訴人甲○○有無幫助他人非法製造安非他命犯行，至有關係，事實仍有待釐
清，原審未詳為調查論述，有查證未盡及理由欠備之可議。上訴人甲○○上訴意旨執
以指摘，尚非全無理由，應認原判決此部分仍有發回更審之原因。
二、駁回部分：
按刑事訴訟法第三百七十七條規定：上訴於第三審法院，非以判決違背法令為理由，
不得為之。是提起第三審上訴，應以原判決違背法令為理由，係屬法定要件。如果上
訴理由並未依據卷內訴訟資料，具體指摘原判決不適用何種法則或如何適用不當，或
所指摘原判決違法情事，顯與法律規定得為第三審上訴理由之違法情形，不相適合時
，均應認其上訴為違背法律上之程式，予以駁回。本件上訴人丙○○上訴意旨略稱：
(一)其僅知查獲物品是「安非他命」，不知實為麻黃素，亦不知是要提煉製造安非他命
，原判決認定事實與卷內資料不符，有理由矛盾之違法。(二)扣案彩色鍋內僅殘留麻黃
素成分，並未檢出製造安非他命所須之丙酮、鹽酸等原料，可見該彩色鍋僅供試驗麻
黃素成分，未供提煉安非他命之用，原判決以檢驗報告為證據，卻未說明有利於上訴
人部分不足採之理由，違反證據法則，亦屬判決理由不備。(三)安非他命之製造過程及
手續如何，攸關上訴人所為僅係準備階段，或已達著手製造程度，原審未予查明，有
調查未盡之違誤等語。上訴人乙○○上訴意旨略稱：(一)調查人員查獲本案時，以為扣
案物品是安非他命，經其供出有一陳姓男子至其家中提煉麻黃素，法院才能據以論處
製造安非他命罪，應符合自首之要件，原判決未依自首減輕其刑，有適用法則不當之
違法。(二)上訴人並未參與製造安非他命，亦不知丙○○寄放之物是麻黃素，其同意丙
○○暫放物品於家中，乃無關緊要之行為，原審認係幫助犯，有欠允當。且其並無前
科，又年老多病，僅因礙於情面，讓友人寄放物品觸法，應無再犯之虞，原審未宣告
緩刑，亦有違誤等語。
惟查原判決認定上訴人丙○○共同非法製造化學合成麻醉藥品未遂及上訴人乙○○幫
助非法製造化學合成麻醉藥品未遂之事實，已敘明係依憑上訴人丙○○、乙○○、甲
○○及同案被告徐豐國分別於台北市調查處調查、檢察官偵查中及原審審理時之供述
，附卷之法務部調查局八十四年十一月三日陸字第八四一二０九八八號、八十五年十
一月七日陸字第八五一二二一八三號、八十八年七月二十六日陸字第八八０五三六三
五檢驗通知書、行政院衛生署藥物食品檢驗局八十五年十二月二十四日藥檢壹字第八
五一九三一九號檢驗成績書，及扣案如原判決附表(一)、(二)所列供犯罪所用之物，為其
所憑之證據。關於上訴人丙○○部分，原判決已說明丙○○於調查時即供稱因該批進
口之安非他命 (指麻黃素) 品質不好，葉隆茂乃聯絡一陳姓製造安非他命師傅前來台
北市○○街與伊會面，伊將之帶至乙○○住處，該陳姓男子將安非他命置於彩色鍋內
加鹽並加熱，欲改良品質等語，足見丙○○意在製造安非他命，而麻黃素既為製造安
非他命之重要原料，丙○○等著手加工提煉行為，在客觀上而言，仍有可能發生一定
之結果，而具有危險性，所辯尚未著手製造及不知欲提煉安非他命一節，自不足採 (
第九頁) 。而麻黃素係製造安非他命之主要原料，上訴人丙○○等聯絡製造安非他命
之陳姓師傅前來，將私運進口之麻黃素置於彩色鍋內加工提煉，顯已著手實施製造安
非他命行為，不因調查時將麻黃素稱為安非他命而有異。又扣案之彩色鍋及電磁爐經
送法務部調查局檢驗結果，證實可能曾做為以麻黃素為原料製造安非他命之工具，其
內並發現微量麻黃素成分殘留，有檢驗通知書可稽，上訴人丙○○、乙○○對於該陳
姓男子加工製造安非他命之過程，亦分別供述甚詳 (見偵查卷第六五、七二頁），而
麻黃素如何提煉成安非他命，對於判斷上訴人丙○○、乙○○是否成立犯罪，並無影
響，原審未為無益之調查，自無違法之可言。又扣案彩色鍋內未檢驗出丙酮等其他成
分，原不足為有利於上訴人丙○○之判斷，且原判決亦非以檢驗報告為惟一證據，上
訴人丙○○上訴意旨徒憑己見，對原審採證職權之合法行使及原判決已說明論斷之事
項，任意指摘，難認係合法之上訴理由。關於上訴人乙○○部分，原判決已說明本件
係台北市調查處於八十三年間依偵破葉隆茂、徐豐國走私安非他命案後續發展之線索
，再查獲徐豐國、乙○○製造安非他命，並非因乙○○提供資料而查獲，有台北市調
查處八十八年四月二十日肆字第八四一五六九號函可按，上訴人乙○○辯稱其係自首
等語，為無足採 (第八頁) 。上訴人乙○○提供住處藏放麻黃素，作為製造安非他命
之場所並提供製造工具，幫助徐豐國、丙○○等人製造安非他命，係幫助犯，原判決
已論述甚詳，而緩刑為法院刑罰權之運用，宣告緩刑與否，法院本有自由裁量之權，
上訴人乙○○上訴意旨，對原審認事採證及刑罰裁量職權之依法行使，任意指摘，亦
非合法之上訴理由。綜上所述，上訴人丙○○、乙○○之上訴，均違背法律上之程式
，應予駁回。
據上論結，應依刑事訴訟法第三百九十五條前段、第三百九十七條、第四百零一條，
判決如主文。
中      華      民      國    九十一    年      二      月      六      日
                              最高法院刑事第八庭
                                  審判長法官  張  信  雄
                                        法官  賴  忠  星
                                        法官  張  清  埤
                                        法官  呂  永  福
                                        法官  張  淳  淙
      右正本證明與原本無異
                                              書  記  官
中      華      民      國    九十一    年      二      月     十九     日
